【裁判字號】    98,交聲,1554
【裁判日期】    981223
【裁判案由】    違反道路交通管理處罰條例聲明異議
【裁判全文】
臺灣士林地方法院交通事件裁定        98年度交聲字第1554號
原處分機關  臺北市交通事件裁決所
異  議  人
即受處分人  甲○○
上列異議人即受處分人因違反道路交通管理處罰條例案件，對於
臺北市交通事件裁決所民國98年12月9日北市裁罰字第裁22-AEX9
18244號裁決不服（原舉發案號：臺北市政府警察局舉發違反道
路交通管理事件通知單北市警交字第AEX918244號），聲明異議
，本院裁定如下：
    主  文
異議駁回。
    理  由
一、按行車前應注意駕駛人及前座乘客均應繫妥安全帶，道路交
    通安全規則第89條第1項第5款定有明文。次按汽車行駛於道
    路上，其駕駛人或前座乘客未繫安全帶者，處駕駛人新臺幣
    （下同）1,500元罰鍰；其實施及宣導辦法，由交通部定之
    ，道路交通管理處罰條例第31條第1項亦有明文規定。
二、原處分意旨略以：異議人即受處分人甲○○於民國98年11月
    5日22時25分許，駕駛其所有車牌號碼6478-DT號自用小貨車
    （下稱系爭車輛），行經臺北市○○路○段（裁決書誤繕為
    2段）243巷3弄口，為警依道路交通管理處罰條例第31條第1
    項，以「汽車駕駛人行進交叉路口未依規定方式繫安全帶（
    安全帶繫在手拉剎車）」為由，攔停舉發違規。異議人於舉
    發通知單上所載之應到案日期前向原處分機關提出申訴，經
    原處分機關函請舉發單位即臺北市政府警察局文山第一分局
    調查結果，仍認異議人確有前開違規行為，原處分機關乃於
    98 年12月9日以異議人有「汽車行駛於一般道路上汽車駕駛
    人未繫安全帶」之違規事實，依道路交通管理處罰條例第31
    條第1項規定，裁處受處分人罰鍰1,500元。
三、異議意旨略以：伊非未繫安全帶，而是因扣子鬆脫，改將安
    全帶繫於手剎車拉桿上，對安全來說並無二致，爰據此聲明
    異議云云。
四、經查：
  (一)本件異議人即受處分人甲○○於98年11月5日22時25分許
      ，駕駛系爭車輛行經臺北市○○路○段243巷3弄口，將安
      全帶繫於手剎車拉桿上，而遭警攔停舉發之事實，業據異
      議人自承在卷，並有臺北市政府警察局北市警交字第AEX9
      18244號舉發違反道路交通管理事件通知單影本1紙及舉發
      現場照片3張附卷可稽（見本院卷第7、12-13頁），此部
      分事實洵堪認定。
  (二)按行政行為應受法律及一般法律原則之拘束，行政程序法
      第4條定有明文，此即所謂「依法行政原則」，又包含法
      律優越及法律保留二項次原則，其中所謂法律保留原則，
      指無法律授權即不能合法作成行政行為，例如干涉人民自
      由與權利之措施，不以法律之直接依據為限，若基於有法
      律授權之法規命令亦得為之，依此法規命令亦得在相當程
      度內規範人民權利義務事項。次按「汽車行駛於道路上，
      其汽車駕駛人及前座乘客，應依下列規定使用安全帶：一
      、安全帶及相關配件必須齊全，並無毀損、鬆脫或變更之
      情事；二、每條安全帶僅供一人使用；三、安全帶之帶扣
      應確實緊扣，安全帶無扭曲或反轉，鬆緊度保持適宜；腰
      部安全帶置於腰部以下，肩部安全帶固定位置應依個人調
      整，避免安全帶纏繞經過頸部，且應置手臂上端以上」，
      交通部訂定發布之汽車駕駛人及前座乘客繫安全帶實施及
      宣導辦法第3條第1項有明文規定，經核上開宣導辦法，攸
      關安全帶規格、繫扣方式之規範，屬干涉人民自由與權利
      措施之法規命令，而該法規命令係交通部依據首揭道路交
      通管理處罰條例第31條第1項之法律授權訂定，自合於上
      開法律保留原則，而具有合法拘束人民權利義務之效力，
      是首揭道路交通管理處罰條例第31條第1項規定「未繫安
      全帶」之具體情事，自應依據上開宣導辦法而為認定，易
      言之，未繫安全帶或未依規定使用安全帶，均應依上開規
      定處罰。查：
    1.本件異議人既自承其將安全帶繫於手剎車拉桿上，顯有未
      確實緊扣安全帶、變更安全帶繫法之情事，而有違前揭宣
      導辦法之規定，原處分機關因而認定本件與首揭道路交通
      管理處罰條例第31條第1項「未繫安全帶」之要件相符，
      自屬於法有據。
    2.異議人雖辯以此繫法對安全來說並無二致云云，惟上開規
      定係為保障駕駛人及前座乘客之生命、身體安全，避免身
      體因強大之外力碰撞，造成重大傷亡，倘未依安全帶之設
      計規定方式扣繫完善，則汽車行駛時一旦發生緊急突發狀
      況，該安全帶根本無法發揮應有功效而保護駕駛人及前座
      乘客之安全，其情形如同未繫安全帶一般，即無法達到保
      障駕駛人及前座乘客生命、身體之立法目的，此由上開規
      定就安全帶鬆緊度、有無反轉、綁繫位置均有詳細規定乙
      節當得推知，是自不得遽依個人意志任意改變安全帶之綁
      繫方式，異議人上開辯解，不足為採。
五、從而，堪認異議人確有本案違規情事無疑，原處分機關依道
    路交通管理處罰條例第31條第1項，據以裁罰異議人1,500元
    ，並無違誤，本件聲明異議核無理由，應予駁回。
據上論斷，應依道路交通案件處理辦法第19條，裁定如主文。
中    華    民    國    98    年    12    月    23    日
                        交通法庭法  官  謝佳純
以上正本證明與原本無異。
如不服本裁定應於裁定送達後 5日內向本院提出抗告狀。
                                書記官  游育慈
中    華    民    國    98    年    12    月    23    日


司法院資訊處製作；財團法人民間司法改革基金會備份。
